臺灣臺南地方法院刑事裁定　　　　　　　　　　　　　　九十一年度自緝字第五號
　　自　訴　人　仁上交通有限公司　設台南市○○路○段五三四號
　　代　表　人　甲○○
　　被　　　告　乙○○
右列被告因侵占案件，經自訴人提起自訴，本院裁定如左：
    主  文
自訴駁回。
    事  實
一、自訴意旨略以：被告乙○○於民國（下同）八十九年三月十三日向自訴人租用紐
    西蘭Ｔａｉｔ牌車裝無線電對講機一套，並簽定契約書約定押金新台幣（下同）
    五千元，租金每個月二千元，且應於每個月五日前繳納租金，詎被告於八十九年
    五月底止即不再支付租金，經自訴人於八十九年八月二十五日寄發存證信函向被
    告催討後仍置之不理，嗣於同年九月二十九日、十二月二十六日再次寄發存證信
    函後，即因被告遷移不明而遭退回，因認被告涉有刑法第三百三十五條第一項之
    侵占罪嫌云云。
二、按被告犯罪嫌疑不足者，應為不起訴處分；法院或受命法官於自訴案件第一次審
    判期日前訊問及調查結果，如認為案件有刑事訴訟第二百五十二條至第二百五十
    四條之情形者，得以裁定駁回其自訴，刑事訴訟法第二百五十二條第十款、第三
    百二十六條第三項分別定有明文。次按，犯罪事實，應依證據認定之，無證據不
    得推定其犯罪事實，刑事訴訟法第一百五十四條定有明文；又刑法上之侵占罪，
    須持有人變易其原來持有之意思而為不法所有之意思，始能成立，如僅將持有物
    延不交還或有其他原因致一時未能交還，既缺乏主觀要件，即難遽以該罪相繩（
    最高法院著有六十八年度台上字第三一四六號判例參照）。
三、訊據被告乙○○固不否認有向自訴人租借車裝無線電，惟堅決否認有何侵占犯行
    ，辯稱：租借無線電係用在計程車上，八十九年五月以後，因經濟狀況不好致無
    力給付租金，嗣八月份伊前往台北工作，行前曾委託與伊同住之友人黃慶福將上
    開無線電交還給自訴人，不知黃慶福迄尚未返還，伊則因在台北居住而未接獲通
    知，不知遭法院通緝，於緝獲到案後隨即委託朋友葉混郎前往詢問黃慶福，但因
    葉混郎未遇到黃慶福，才在黃慶福房東授意下進入屋內尋找上開無線電，並在尋
    獲後隨即返還自訴人等語，核與自訴人甲○○之供述及證人葉混郎證述係在黃慶
    福住處找到上開無線電對講機並隨即歸還給自訴人等語相符，復有成功無線電行
    動台租賃契約書及成功無線電台退機單據一紙附卷可稽，則被告既確曾於北上工
    作前，將上開無線電交給友人黃慶福並央求代為返還，則被告在北上後疏未聯繫
    黃慶福詢問已否代為歸還，雖於情理有虧，但尚無法據此即認被告有不法所有之
    意圖，況被告於知悉始末後，即刻與自訴人聯繫承諾返還租用物品並償還借款，
    且隨即委請證人葉混郎歸還上開無線電，益證被告並無變易其原來持有之意思而
    為不法所有之意思。而自訴人除指訴被告遲未歸還無線電外，並未提陳任何有關
    被告如何意圖不法所有，侵占上開無線電之證據以憑調查，是自訴人所為被告侵
    占之片面指訴，即難遽採為不利於被告之認定。末查，本件被告亦與自訴人達成
    和解，有九十一年三月十一日和解書一紙在卷可憑，是本件應純屬債務不履行所
    生之民事糾葛，與侵占刑責無涉，應認被告罪嫌不足，揆諸前揭說明，本件自訴
    應予駁回。
據上論斷，應依刑事訴訟法第三百二十六條第三項、第二百五十二條第十款，判決如
主文。
中      華      民      國      九十一      年    三    月    十五      日
                                  臺灣臺南地方法院刑事第二庭
                                      審判長法官  侯明正
                                            法官  彭振湘
                                            法官  林中如
右正本證明與原本無異。
如不服本裁定，應於收受本裁定後五日內，向本院提出抗告狀。（須附繕本）
中      華      民      國      九十一      年    三    月    二十二    日
                                      書  記  官  楊建新
